臺中高等行政法院判決
　　　　　　　　　　　　　　　　　　 94年度簡字第00095號
原　　　告　甲○○
被　　　告　臺中市政府
代　表　人　乙○○
訴訟代理人　丁○○
　　　　　　戊○○
上列當事人間因水土保持法事件，原告不服行政院農業委員會中
華民國94年4月7日農訴字第0940104314號訴願決定，提起行政訴
訟，本院判決如下︰
　　主  文
原告之訴駁回。
訴訟費用由原告負擔。
　　事  實
一、事實概要：緣原告前以土地所有權人丙○○名義向被告機關
    申請坐落台中市○○區○○段159地號土地簡易水土保持申
    報，案經被告機關於民國93年4月22日派員到現場勘查發現
    該地號土地上已有先行整地、搭蓋建築物等違規行為，被告
    誤以丙○○為水土保持義務人，並依水土保持法規定裁處新
    台幣（下同）6萬元罰鍰。嗣原告於收執該處分書後，復以
    丙○○名義提起訴願，惟訴願期間丙○○知悉原告假其名義
    之作為後，逕向行政院農業委員會申訴該整地搭建行為乃原
    告所為，經行政院農業委員會轉被告機關查明屬實，被告機
    關爰撤銷93年5月6日府經農字第0930069588號處分函，並另
    開具93年12月13日府經農字第0930204830號函裁處原告6萬
    元罰鍰。原告不服，提起訴願，經訴願決定駁回，遂提起本
    件行政訴訟。
二、兩造聲明：
    (一)原告聲明求為判決：訴願決定及原處分均撤銷。
　　(二)被告聲明求為判決：駁回原告之訴。
三、兩造之陳述：
    (一)原告主張之理由：
    1.原告於92年6月20日向訴外人丙○○購買坐落台中市○○
      區○○段159地號土地暨同區○○路3號鋼筋混凝土造農舍
      平房面積156.46平方公尺，當時系爭基地之現況地勢一片
      平坦迄今仍未改變。此有毗鄰土地早開發為市集，及嶺東
      工專之設立可參，並有航照圖足稽「原告無整地」之事實
      。詎被告竟於93年11月15日逕以「未經申請許可擅自整地
      」搭蓋建築物為由，不法對原告重罰6萬元。
    2.基上事實，足鑑系爭基地縱有「整地」亦係發生於10餘年
      之事，其整地之行為人顯與原告無涉。被告不查原告係買
      受人，竟張冠李戴裁罰原告，本件處分客體有嚴重錯誤，
      依行政程序法第111條第1項第7款規定，被告之處分具有
      重大明顯之瑕疵，應屬無效。
    3.邇來暴雨連連，原告為注意防免鄰地之損害，僅就自有泥
      濘土地為小部分鋪設水泥路面，積極防免災情之發生，乃
      係依法恪遵民法第774條規定，併屬有益於水土保持之行
      為。其過程完全不涉整地開挖行為，原告只有砍掉二、三
      棵果樹，及將雜草清除，根本不符被告所列舉之水土保持
      法第8條第1項規定之範疇（其他開挖整地），原告究何破
      壞水土保持之有？再者，系爭增建之違建，被告已先依違
      章建築處理辦法處理，複就同一事實，再進一步以莫須有
      罪名（水土保持法）裁處，顯有一案重複兩罰情形，依法
      難認妥適。
    4.系爭土地原始諾大整地行為，被告從前是否依法辦理，嗣
      原告買受系爭土地後，僅為小部分鋪設水泥保護土地，依
      法併屬不罰之列，茲被告竟於行政上毫無預警即嚴予對原
      告裁罰處分，前後自屬不當之差別待遇，除嚴重損害原告
      依法應受信賴保護之權益外，併有違行政程序法所定比例
      原則，原告殊難甘服。
    5.綜上所述，被告類此處理攸關人民重大權益案件，可寬或
      嚴俱由其恣意抉擇辦案，漫無準據，均有前揭明顯之違法
      ，應無可採信，請判決如訴之聲明。
    (二)被告答辯之理由：
    1.原告未經申請許可，於台中市○○區○○段159地號土地
      ，擅自整地搭蓋建築物乙案，已違反水土保持法第12條規
      定，爰依同法第23條第2項及第33條第1項第2款規定，處
      罰6萬元整。
    2.按水土保持法第8條第1項規定：「下列地區之治理或經營
      、使用行為，應經調查規劃，依水土保持技術規範實施水
      土保持之處理與維護：一、集水區之治理。．．．五、於
      山坡地或森林區內開發建築用地，或設置公園、墳墓、遊
      憩用地、運動場地或軍事訓練場、堆積土石、處理廢棄物
      或其他開挖整地。」又同法第12條第1項規定：「水土保
      持義務人於山坡地或森林區內從事下列行為，應先擬具水
      土保持計畫，送請主管機關核定，如屬依法應進行環境影
      響評估者，並應檢附環境影響評估審查結果一併送核：一
      、從事農、林、漁、牧地之開發利用所需之修築農路或整
      坡作業。．．．四、開發建築用地、設置公園、墳墓、遊
      憩用地、運動場地或軍事訓練場、堆積土石、處理廢棄物
      或其他開挖整地。」另依同法第33條第1項第2款規定：「
      有下列情形之一者，處新台幣六萬元以上三十萬元以下罰
      鍰：．．．二、違反第十二條至第十四條規定之一，未先
      擬具水土保持計畫或未依核定計畫實施水土保持之處理與
      維護者，或違反第二十三條規定，未在規定期限內改正或
      實施仍不合水土保持技術規範者。」
    3.原告起訴理由謂其於92年6月20日向訴外人丙○○購買坐
      落台中市○○區○○段159地號土地暨同區○○路3號鋼筋
      混凝土造農舍平房面積156.46平方公尺，當時系爭基地之
      現況地勢一片平坦迄今仍未改變。原告無整地事實。系爭
      基地縱有「整地」亦係發生於10餘年之事，其整地之行為
      人顯與原告無涉等語。查原告於系爭地號山坡地增建違建
      物，經被告機關工務局（現為都市發展局）以93年4月16
      日中工管字第09300062402號違章建築拆除通知單通知應
      行拆除在案，且原告於93年4月間藉丙○○名義陳述於該
      違規地號土地先行動工增建建物，此有原告93年10月5日
      申請書可證。綜上，該建物係屬未經申請許可搭建之違章
      建築物足勘認定。再查原告於該山坡地上舖設水泥地面做
      為違建物地基，已涉及違規整地，嚴重影響破壞該地水土
      保持，此有行政院農業委員會 (87)農林字第87120047號
      解釋函解釋在案與原告所訴不符甚明。
    4.原告於台中市公告山坡地範圍內整地搭蓋建築物為水土保
      持法第8條第1項第5款之使用，於山坡地範圍內未依法申
      請許可即擅自整地，自於法不合，被告認事用法應無違誤
      ，請依法駁回原告之訴。
  　理  由
一、按「公、私有土地之經營或使用，依本法應實施水土保持處
    理與維護者，該土地之經營人、使用人或所有人，為本法所
    稱之水土保持義務人。」、「水土保持義務人於山坡地或森
    林區內從事下列行為，應先擬具水土保持計畫，送請主管機
    關核定，如屬依法應進行環境影響評估者，並應檢附環境影
    響評估審查結果一併送核：．．．四、開發建築用地、設置
    公園、墳墓、遊憩用地、運動場地或軍事訓練場、堆積土石
    ，處理廢棄物或其他開挖整地。」、「未依第12條至第14條
    規定之一擬具水土保持計畫送主管機關核定而擅自開發者，
    除依第33條規定按次分別處罰外，主管機關應令其停工，得
    沒入其設施及所使用之機具，強制拆除及清除其工作物，所
    需費用，由經營人、使用人或所有人負擔，並自第1次處罰
    之日起2年內，暫停該地之開發申請。」、「有下列情形之
    一者，處新台幣6萬元以上30萬元以下罰鍰：．．．二、違
    反第12條至第14條規定之一，未先擬具水土保持計畫或未依
    核定計畫實施水土保持之處理與維護者，或違反第23條規定
    ，未在規定期限內改正或實施仍不合水土保持技術規範者。
    」水土保持法第4條、第12條第1項第4款、第23條第2項及第
    33條第1項第2款分別定有明文。
二、經查，本件原告前以土地所有權人丙○○名義向被告機關申
    請坐落台中市○○區○○段159地號山坡地簡易水土保持申
    報，案經被告機關於93年4月22日派員到現場勘查發現原告
    在該地號土地上已有先行整地、搭蓋建築物等違章行為，業
    據被告陳明在卷，並經證人丙○○證述屬實，復有照片二張
    附卷可稽，又為原告所不爭，原告上開違章事實，堪以認定
    。
三、原告雖為上開主張，惟(一)系爭台中市○○區○○段159地號
    土地編為山坡地，已據被告提出山坡地範圍圖一件（經本院
    核閱無誤後發還被告），並為原告所不爭，而原告擅自砍除
    果樹及雜草，於該山坡地上舖設水泥地面做為違章建築物基
    地，核屬擅自開挖整地之範疇（行政院農業委員會（87）農
    林字第87120047號函釋參照）。(二)原告在系爭土地上違章建
    築房屋，遭被告依違章建築處理辦法認定為違章建築而須拆
    除，與原告因違反水土保持法被裁處罰鍰，係不同之行為，
    二者處罰目的及處罰要件並不相同，是本件並無一案兩罰之
    情形，被告予以裁處最低度之罰鍰6萬元，亦無違反比例原
    則。又系爭土地上先前縱有他人之整地行為，被告未予依法
    裁處，原告亦不得主張違法之公平原則或信賴保護原則。原
    告既已違反法律上規定之義務，即應受罰，而原告此違章行
    為，水土保持法並未規定須經警告或輔導後始得加以處罰，
    被告對原告未為事先警告即逕對原告為裁罰處分，並無不合
    。
四、綜上所述，原告上開主張，均不足採。被告所為之裁罰處分
    ，核無違誤，訴願決定遞予維持，亦無不合。原告仍執前詞
    訴請撤銷，為無理由，應予駁回。又本件為簡易訴訟程序案
    件，爰不經言詞辯論，逕為判決。至兩造其餘之主張，與本
    件判決之結果無影響，爰無須逐一加以論述，附此敘明。
五、據上論結，本件原告之訴為無理由，依行政訴訟法第233條
    第1項、第236條、第195條第1項後段、第98條第3項前段，
    判決如主文。
中　　華　　民　　國　　94　　年　　10　　月　　11 　　日
                第三庭　法  官　林　秋　華
以上正本證明與原本無異。
如不服本判決，應於判決送達後20日內，以本訴訟事件所涉及之
法律見解具有原則性者，始得向本院提出上訴狀並表明上訴理由
，經最高行政法院許可，否則不得上訴；如於本判決宣示後送達
前提起上訴者，應於判決送達後20日內補提上訴理由書（均應依
對造人數提出繕本）。提起上訴應預繳送達用雙掛號郵票390元
（34元及5元郵票各10份)。
中　　華　　民　　國　　94　　年　　10　　月　　11 　　日
                        書記官  黃  靜  華
